【裁判字號】    95,易,1136
【裁判日期】    950720
【裁判案由】    傷害
【裁判全文】
臺灣臺中地方法院刑事判決              95年度易字第1136號
公  訴  人  臺灣臺中地方法院檢察署檢察官
被      告  丁○○
上列被告因傷害案件，經檢察官提起公訴（95年度偵字第6853號）
，本院判決如下：
    主    文
丁○○從事業務之人，因業務上之過失傷害人，處拘役肆拾日，
如易科罰金，以參佰元折算壹日。
    犯罪事實
一、丁○○係臺中市○○區○○路三段宏福三巷九號「非凡比大
    樓」管理員，為從事業務之人。其於民國九十四年十月二十
    一日上午十時四十五分許，因不滿甲○○駕駛車號碼ＥＰ─
    九二五三號自用小貨車停放在上址大樓前，二人發生爭執，
    甲○○駕車離去時復因倒車撞倒停放路旁之機車，經丁○○
    上前質問，甲○○置之不理欲駕車離開，丁○○應注意用力
    拍打車窗會造成玻璃破碎而傷人身體，而依當時情形又無不
    能注意之情形，竟疏未注意，徒手拍打上開自用小貨車駕駛
    座左前座玻璃，用力過猛而拍破上開車窗玻璃，造成玻璃碎
    裂噴濺至甲○○臉及手部，致甲○○受有臉之開放性傷口、
    前臂之開放性傷口、手開放性傷口等傷害。
二、案經臺中市警察局第六分局報告臺灣臺中地方法院檢察署檢
    察官偵查起訴。
    理    由
一、訊據被告丁○○固坦承於上開時、地徒手致告訴人甲○○駕
    駛車號碼ＥＰ─九二五三號自用小貨車駕駛座車窗玻璃破裂
    ，且告訴人甲○○受傷之事實，惟矢口否認有何傷害犯行，
    辯稱：其擔任大樓管理員，大樓管委會規定大樓前面不能停
    車，告訴人將車子停在大樓出入口，其等候約半個鐘頭，等
    告訴人回來，並向告訴人表示這樣停放會對大樓有影響，告
    訴人出言辱罵，後來還打電話，並轉頭對其笑一笑，就倒車
    撞機車，其攔住前面不讓告訴人離開告訴人開車撞其，其閃
    開，左手抓住後視鏡，拍打駕駛座左邊玻璃，要求其停下來
    處理，其用手掌貼玻璃，左手抓後視鏡，且遭到拖行，其用
    右手貼住車窗的時候，車窗就破掉，是因為告訴人甲○○駕
    車要撞其，其係自然反應，並無故或過失傷害之情事，且後
    來有一輛白色轎車做了四個人前來辱罵云云。經查：
  (一)告訴人甲○○受有臉之開放性傷口、前臂之開放性傷口、手
    開放性傷口等傷害等事實，業據證人即告訴人甲○○證述明
    確，並有行政院國軍退除役官兵輔導委員會臺中榮民總醫院
    診斷證明書一份在卷可佐。又被告打破車窗造成告訴人甲○○受傷之事實，業據證人即告訴人甲○○指證甚明，而證人
    即「非凡比大樓」總幹事乙○○於審理中亦證稱被告拍打告
    訴人車窗，告訴人下車時有流血一節，核與被告供述情節大
    致相符。證人甲○○於審理中證稱：其當時將車子停在大樓
    前面，到對面去做第四台接線，下樓的時候，其看見被告站
    在樓梯上看其，其知道車子擋到被告，一直向被告道歉，被
    告表示道歉就有用嗎？其回他一句「你說什麼小（台語）」
    ，被告就推其一下，其要倒車離開，引擎發動之後，被告站
    在左邊樓梯上，當時駕駛座靠近大樓方向，被告用拳頭打破
    駕駛座旁的玻璃，玻璃整片破掉，碎片打到其的左臉頰及前
    方左手臂，其打電話給警察及老闆等語，另證人乙○○於審
    理中證稱：當天九時多許有一部工作車停在「非凡比大樓」
    正門口，影響整個大樓住戶出入，資源回收車到大樓的時候
    也沒有辦法收取垃圾，因此其質問管理員即被告丁○○，問
    車子是誰的，被告說不清楚，到十點多的時候，告訴人從對
    面走出來，被告去質問為何把車子停在大樓口，當時告訴人
    用不屑眼光看被告，沒有回答並打開車門要駕車離開，開車
    時，倒車撞到機車，被告上前制止，但是告訴人的車子馬上
    往前衝，被告跳到一旁拉住後視鏡，另一手打到駕駛座的玻
    璃，有看到告訴人打開車門，臉上有流血等語。就被告係以
    掌拍打車窗或握拳擊打車窗破裂一節，被告與證人乙○○所
    與證人甲○○雖有不同，惟就徒手擊打車窗一節，並無二致
    。而事發之際證人丁○○正值駕車離去，衡情應專注駕駛，
    就被告以掌或拳擊打車窗一節，較諸於被告係親身所為，證
    人乙○○係在場目睹觀之，應以被告及證人乙○○所述應較
    可採。
  (二)被告另辯以當時因為告訴人要離開，且駕車衝向其，所以其
    才抓住後視鏡，右手拍車窗，告訴人的車子如果繼續往前，
    其會被捲進車內，所以我拉著後視鏡，拍打玻璃是要叫告訴
    人不要走，其係自然反應云云，證人乙○○亦證稱：告訴人
    的車子馬上往前衝，車頭是往左，原本應該往右，要衝撞到
    被告，有看到告訴人手持手機打電話，其判斷告訴人很慌張
    ，差一點撞到被告，被告跳到一旁拉住後視鏡，另一手打到
    駕駛座的玻璃，我看到告訴人打開車門，臉上有流血云云，
    均稱係告訴人先行駕車衝撞被告，被告始拍打車窗云云，然
    刑法第二十三條所規定之正當防衛，係對於現在不法之侵害
    ，而出於防衛自己或他人權利之行為方屬之，倘依被告及證
    人乙○○所述係告訴人係先行駕車衝撞被告，惟被告自承其
    有閃過去，告訴人打離合器的時候，其有聽到聲音遂閃開跳
    到樓梯第一階，其跳開後還要抓告訴人車子的後視鏡是因其
    不能讓告訴人走，因為告訴人撞到後面的機車，而且門口有
    車住戶都會罵，其抓後視鏡是要阻止告訴人離去等語，證人
    乙○○證稱：被告跳到一旁拉住後視鏡，另一手打到駕駛座
    的玻璃，其看到告訴人打開車門，臉上有流血；車子撞到機
    車，被告對告訴人說撞到他的機車，告訴人車子往前衝，被
    告跳開，拍窗戶等語，揆渠等所述，係在被告跳開閃過該車
    後始拉住後視鏡並拍打車窗，倘有衝撞情事，其侵害業已過
    去，被告係為制止告訴人離去拉住後視鏡拍打車窗，顯非對
    現在不法侵害為之防衛行為。況證人即告訴人甲○○證稱：
    其要倒車離開，引擎發動之後，被告站在左邊樓梯上，當時
    駕駛座靠近大樓方向等語，另證人乙○○亦證稱：被告是站
    在台階上，用手拍玻璃等語，足見當時被告係站立在臺階上
    ，，衡情當無法以車輛衝撞被告。再者，被告復辯稱：後來
    有一輛白色轎車做了四個人前來辱罵云云，另證人乙○○亦
    證稱：後就有兩部車子到現場，有三個人下車，都是年輕人
    ，穿著黑色Ｔ恤，車上有無其他人不知道，那三個人問告訴
    人什麼原因，其中有一個人說：「不好好敲一下不行（台語
    ）」云云，惟此係本件案發生後之情事，尚與被告傷害犯行
    是否成立無涉。
  (三)按車窗係玻璃材質，質地堅硬，縱有拍打，如係一般拍打示
    意，斷無造成破裂可能，顯見被告係因停車糾紛而用力恣意
    拍打，造成玻璃破裂，雖難認被告有何故意傷害之情事，惟
    其拍打造成玻璃碎裂噴濺使告訴人受有傷害，其有過失傷害
    之行為甚明。綜上，被告辯以係遭衝撞後自然反應，否認有
    何傷害犯行云云，顯係卸責之詞，不足採信。本件事證明確
    ，被告犯行應堪認定，應予依法論科。
二(一)被告行為後，罰金罰鍰提高標準條例第二條業已刪除，而刑
    法第四十一條第一項前段關於易科罰金之折算標準已由舊法
    之銀元一百元、二百元、三百元修正為新臺幣（下同）一千
    元、二千元、三千元，因屬科刑規範事項之變更，其折算標
    準為裁判時所應諭知，自有就新舊法規定比較之必要，經比
    較新舊法結果，以被告行為時之舊法較為有利於被告，新法
    並無對被告有較為有利之情形，是依刑法第二條第一項前段
    之規定，應適用被告行為時之舊法即依修正前刑法第四十一
    條第一項前段、修正前罰金罰鍰提高標準條例第二條之規定
    ，諭知以銀元三百元折算一日為易科罰金之折算標準。
  (二)查被告行為後，業已增訂刑法施行法第一條之一，並規定：
    「中華民國九十四年一月七日刑法修正施行後，刑法分則編
    所定罰金之貨幣單位為新臺幣。九十四年一月七日刑法修正
    時，刑法分則編未修正之條文定有罰金者，自九十四年一月
    七日刑法修正施行後，就其所定數額提高為三十倍。但七十
    二年六月二十六日至九十四年一月七日新增或修正之條文，
    就其所定數額提高為三倍。」，是就現行刑法中，有關於罰
    金刑處罰之規定已有修正，惟經比較增訂之刑法施行法第一
    條之一與被告行為時之罰金罰鍰提高標準條例第一條前段、
    現行法規所定貨幣單位折算新臺幣標準第二條結果，二者規
    定適用之結果並無不同，則本件即依被告行為時之舊法即依
    罰金罰鍰提高標準條例第一條前段為法條適用之依據。又被
    告行為後，刑法第三十三條第五款業於九十四年二月二日以
    華總一義字第０九四０００一四九０一號令修正公布，並自
    九十五年七月一日起施行；修正後刑法第三十三條第五款規
    定「罰金：新臺幣一千元以上，以百元計算之。」，與修正
    前刑法第三十三條第五款規定「罰金：一元以上。」不同。
    比較新舊法結果，以舊法較有利於行為人，新法並無對被告
    較為有利之情形，故依刑法第二條第一項前段規定，關於刑
    法第二百八十四條第一項前段之法定刑罰金部分，自應適用
    行為時之法律即修正前刑法第三十三條第五款規定決定其罰
    金部分之最低額法定刑。
三、查被告係「非凡比大樓」管理員，因大樓前遭告訴人停車認
    有礙住戶進出，且因告訴人倒車時撞倒停放大樓前之機車，
    遂上前拍打車窗攔阻告訴人駕車離去，不慎擊破車窗至告訴
    人有傷害，顯因其業務上之過失行為至告訴人受有傷害，核
    被告所為，係犯刑法第二百八十四條第一項前段之業務過失
    傷害罪。公訴人認被告係犯刑法第二百七十七條第一項普通
    傷害罪嫌，容有誤會，起訴法條應予變更。爰審酌被告並無
    前科紀錄（見卷附臺灣高等法院被告前案紀錄表），及因告
    訴人任意停車導致糾紛，事出有因，及造成告訴人傷害非微
    ，且否認犯行、亦未與告訴人和解等一切情狀，量處如主文
    所示之刑，並諭知易科罰金之折算標準。
據上論斷，應依刑事訴訟法第二百九十九條第一項前段、第三百
條，刑法第二條第一項前段、刑法第二百八十四條第二項前段、
修正前刑法第四十一條第一項前段，罰金罰鍰提高標準條例第一
條前段、修正前罰金罰鍰提高標準條例第二條，判決如主文。
本案經檢察官丙○○到庭執行職務。
中    華    民    國    95    年    7     月    20    日
                  刑事第十四庭  審判長法  官  楊真明
                                      法  官  劉逸成
                                      法  官  陳  葳
上正本證明與原本無異。
如不服本判決，應於收受本判決後十日內向本院提出上訴書狀，
其未敘述上訴理由者，並得於提起上訴後十日內向本院補提理由
書狀（均須按他造當事人之人數附繕本）「切勿逕送上級法院」
。
                                      書記官  張雅如
中    華    民    國    95    年    7    月    24    日
附錄法條：
刑法第二百八十四條第二項：
從事業務之人，因業務上之過失傷害人者，處一年以下有期徒刑
、拘役或一千元以下罰金，致重傷者，處三年以下有期徒刑、拘
役或二千元以下罰金。


司法院資訊處製作；財團法人民間司法改革基金會備份。
